【裁判字號】    90,易,358
【裁判日期】    900315
【裁判案由】    家庭暴力防治法
【裁判全文】
臺灣高雄地方法院刑事判決                            九十年度易字第三五八號
    公  訴  人  臺灣高雄地方法院檢察署檢察官
    被      告  乙○○
右列被告因家庭暴力防治罪之傷害案件，經檢察官提起公訴（八十九年度偵字第二六
四六一號），本院判決如左：
    主  文
乙○○傷害人之身體，處拘役肆拾日，如易科罰金，以佰元折算壹日。
    事  實
一、乙○○與甲○○係同居關係，有家庭暴力防治法第三條第二款之家庭成員關係，
    於民國八十九年十一月三日五時許，在高雄縣林園鄉○○村○○○路二四之一號
    ，二人因細故發生爭執，乙○○竟基於傷害身體之犯意，以拳頭毆打甲○○之額
    頭多次，並以點燃之香煙燙觸甲○○之背部，致甲○○受有背部灼傷及頭部疼痛
    之傷害。
二、案經甲○○訴由高雄縣警察局林園分局報請台灣高雄地方法院檢察署檢察官偵查
    起訴。
    理  由
一、訊之被告對於在上開時地與告訴人甲○○發生爭執一事，固不諱言，惟矢口否認
    有何傷害之犯行，辯稱當時因認為告訴人另結交男友而爭執，雙方僅發生拉扯，
    伊並未出手毆打告訴人，在拉扯中香煙不慎碰到告訴人背部云云。惟查上開事實
    ，業據告訴人於警訊及審理中指訴綦詳，其指訴前後一致，復有受傷之診斷證明
    書一紙附卷可稽，被告所辯顯係卸責之詞，不足採信，其罪證明確，犯行堪以認
    定。
二、核被告所為，係犯刑法第二百七十七條第一項之傷害罪。公訴意旨認被告所為係
    犯同法二百八十四條第一項之過失傷害罪，容有誤會，惟本件公訴意旨擇為訴訟
    客體而請求本院確定被告所為具有侵害性之社會事實，與本院所認定之社會事實
    在客觀上屬同一事實，均為被告在上開時地有侵害之行為使告訴人受有傷害，由
    刑事訴訟之目的以觀，此二部分事實之侵害性行為客觀內容相同，參之最高法院
    八十三年度台上字第四六二八號判決所指「刑事訴訟法第三百條所謂變更起訴法
    條，係指在不擴張及減縮原訴範圍之原則下，法院得就有罪判決，於不妨害公訴
    之基本社會事實同一（即公訴事實之同一性）之範圍內，得自由認定事實，變更
    檢察官所引應適用之法條而言」之意旨，本件起訴法條自應予變更，併此敘明。
    審酌被告犯罪之動機、目的、手段，及告訴人所受之傷害程度尚非嚴重，被告前
    無刑事之前科紀錄，平日素行尚稱良好等一切情狀，量處如主文所示之刑，並諭
    知易科罰金之折算標準。又被告行為後，刑法第四十一條已於八十九年一月十日
    經公布修正為第四十一條第一項，並於同年月十二日生效，其規定為：「犯最重
    本刑為五年以下有期徒刑之罪，而受六個月以下有期徒刑或拘役之宣告，因身體
    、教育、職業或家庭之關係，執行顯有困難者，得以一元以上三元以下折算一日
    ，易科罰金。但確因不執行所宣告之刑難收矯正之效，或難以維持法秩序者不在
    此限」，新舊法比較結果，修正後之現行刑法第四十一條第一項後段但書「但確
    因不執行所宣告之刑難收矯正之效，或難以維持法秩序者，不在此限」之規定，
    對於被告較為不利，依刑法第二條第一項但書規定，自應適用修正前刑法第四十
    一條之規定以諭知易科罰金之折算標準，併此敘明。
據上論斷，應依刑事訴訟法第二百九十九條第一項前段、第三百條，刑法第二百七十
七條第一項、第二條第一項但書、修正前刑法第四十一條，罰金罰鍰提高標準條例第
一條前段、第二條，判決如主文。
本案經檢察官莊榮松到庭執行職務。
中    華    民    國      九十      年      三      月      十五        日
                                  臺灣高雄地方法院刑事庭
                                      法  官    林 俊 寬
右正本證明與原本無異。
如不服本判決，應於判決送達後十日內，向本院提出上訴狀。
                                      書記官    李 文 廣
中    華    民    國      九十      年      三      月      十五        日
附錄本判決論罪科刑之法條
刑法第二百七十七條
傷害人之身體或健康者，處三年以下有期徒刑，拘役或一千元以下罰金。
犯前項之罪，因而致人於死者，處無期徒或七年以上有期徒刑，致重傷者，處三年以
上、十年以下有期徒刑。


司法院資訊處製作；財團法人民間司法改革基金會備份。
